# 请教陈版及各位高手：建造合同准则下采用完工百分比法时的应收账款确认问题

提问人：liuyanbing 时间：2014-05-07 22:24:34
建造合同准则下采用完工百分比法时的应收账款确认问题某建筑装饰企业与客户签订了一项总金额为 5000 万元的固定造价合同，装修一栋大厦，合同完工进度按照实际测定已经完成的合同工作量占合同预计总工作量的比例确定。工程已于 2013 年 2 月开工，预计2014 年 4 月完工。预计的工程总成本为 4000 万元。到 2013 年底，实际发生成本为 3200 万元，经测定的完工进度为80%，按照合同约定的付款进度客户应支付工程进度款 2400 万元，实际与客户办理工程价款结算 2000 万元，已办理结算的 2000 万元尚未收到，不存在合同预计损失的情形。 2013 年末该企业对本项建造合同的有关会计处理如下(为简化起见，会计分录以汇总数反映，有关纳税业务的会计分录略，单位为万元)： 1 、确认计量当年的收入和费用，并登记入账 2013 年确认的合同收入＝5000×80％＝ 40002013 年确认的合同费用＝4000×80％＝ 32002013 年确认的合同毛利＝4000-3200＝ 800 借：工程施工——合同毛利 800 主营业务成本3200 贷：主营业务收入 40002 、登记实际发生的合同成本 借：工程施工——合同成本 3200 贷：原材料、应付职工薪酬等 32003 、登记应收账款 （分为三种情形）(1)按照80%完工进度确认的收入对应确认应收账款借：应收账款4000 贷：工程结算 4000 在这种情形下，公司 2013 年末资产负债表中该合同项目对应的应收账款为 4000 万元，对应的存货由工程施工—合同成本 3200 万元、工程施工—合同毛利 800 万元与工程结算 4000 万元相抵后为 0 。(2)按照合同约定的付款进度确认应收账款 借：应收账款 2400 贷：工程结算 2400 在这种情形下，公司 2013 年末资产负债表中该合同项目对应的应收账款为 2400 万元，对应的存货由工程施工—合同成本 3200 万元、工程施工—合同毛利 800 万元与工程结算 2400 万元相抵后为 1600 万元。(3)按照实际与客户办理工程价款结算确认应收账款 借：应收账款 2000 贷：工程结算 2000 在这种情形下，公司 2013 年末资产负债表中该合同项目对应的应收账款为 2000 万元，对应的存货由工程施工—合同成本 3200 万元、工程施工—合同毛利 800 万元与工程结算 2000 万元相抵后为 2000 万元。三种情形下该合同项目对应的应收账款与存货的金额汇总如下表所示： 项目及情形 按照80%完工进度确认的收入对应确认应收账款按照合同约定的付款进度确认应收账款按照实际与客户办理工程结算确认应收账款应收账款 400024002000 存货 016002000 由此可见，由于三种情形下确认的应收账款不同，将导致企业应收账款、存货、坏账准备、资产减值损失、递延所得税资产、所得税费用等科目金额发生较大变化。请教各位高手，哪一种情形下确认的应收账款符合会计准则的要求？好像目前一些装饰类的上市公司、拟上市公司都是采用的第一种情形。

回答人：chenyiwei
应为第二种，根据合同约定的结算进度确认应收账款和工程结算。另外要注意，在你举的这个例子中，因为客户已经实际付款2000 ，因此期末应收帐款余额应为400.

提问人：hcl1986 时间：2014-05-08 08:57:24
陈版，我一直没彻底搞明白这里的结算进度是按合同约定付款节点，还是指开具发票。

回答人：chenyiwei
实际操作中，这两者基本一致。

提问人：liuyanbing 时间：2014-05-08 09:59:36
非常感谢陈版百忙之中的回复！！还有一事不明：根据《企业会计准则应用指南》的内容： 5402 工程结算一、本科目核算企业（建造承包商）根据建造合同约定向业主办理结算的累计金额。二、本科目可按建造合同进行明细核算。三、企业向业主办理工程价款结算，按应结算的金额，借记“应收账款”等科目，贷记本科目。合同完工时，应将本科目余额与相关工程施工合同的“工程施工”科目对冲，借记本科目，贷记“工程施工”科目。四、本科目期末贷方余额，反映企业尚未完工建造合同已办理结算的累计金额。 现实情况是施工企业作为乙方处于弱势，基本无法按照合同约定的结算进度向客户办理结算手续，实际办理的结算应收金额均小于合同约定的结算应收金额，如果按照合同约定的进度确认应收账款，又与实际办理的结算应收金额存在差额，函证也对不上，客户也不认，这种情况下，是否仍然按照合同约定的结算进度确认应收账款？即确认应收账款的依据是完全按照合同的结算进度来，不管实际办理结算金额？还是必须取得向客户发出的实际结算单并取得客户确认，根据实际结算单来确认应收账款？多谢！

回答人：chenyiwei
如果合同约定的结算进度条款事实上得不到遵守的，那么也只能按照实际办理结算的金额确认工程结算，这样就没有应收款项了。好在这个问题在报表列报中只是应收账款和存货两个项目之间的重分类问题。

提问人：决战小审计 时间：2017-01-06 10:27:22
可是陈版主，虽然只是应收账款与存货的列报问题，但是如果确认应收账款的话，还是需要计提坏账的，同样是会对我们的损益有影响。现实业务中，施工企业出来的报表，存货金额很大，应收账款为零，总是让人觉得企业报表很怪异。像这种，是不是就没有准确的依据？

回答人：chenyiwei
不管何种列报方式，可收回金额都是一样的。你所说的金额不一致是存在逻辑矛盾的。

提问人：shiyunhao2 时间：2017-08-03 09:25:02
陈版主，最近在做一个建筑业的业务，我们是总承包人，和开发商直接签订合同，然后可能部分业务会进行分包，自己可以选择分包方；但是质量问题是我们和开发商直接承担。这种情况下采用净额法还是总额法确认收入，有什么专项的说明吗？我也看了计学撮要里面列式了 4 个条件，但这四个条件是适用所有行业的，有单独建筑业总分包的规定吗？

回答人：chenyiwei
总包方是直接对业主就整体工程项目负责的首要义务人，也有权自行选择分包方并承担与分包方谈判的风险和收益，因此应按总额法确认收入，分包商的合同价款作为合同成本的一部分。